臺灣桃園地方法院民事判決　九十二年度重訴字第一七六號
　　原　　　告　戊○○
　　　　　　　　己○○○
　　　　　　　　丁○
　　　　　　　　丙○
　　兼
　　法定代理人　庚○○
　　被　　　告　乙○○
　　　　　　　　　　　　　　（現在台灣桃園女子監獄另案執行中）
　　　　　　　　甲○○　　　住.
右當事人間請求損害賠償事件，原告就本院九十年度交易字第四四三號過失致死刑事
案件提起附帶民事訴訟（九十一年度交重附民字第五號），經本院刑事庭裁定移送前
來，於民國九十三年三月十一日辯論終結，本院判決如左：
    主      文
被告應連帶給付原告戊○○新台幣玖拾參萬柒仟伍佰伍拾元，原告己○○○新台幣玖
拾參萬柒仟玖佰參拾伍元，原告丁○新台幣柒拾玖萬壹仟玖佰伍拾肆元，原告丙○新
台幣捌拾柒萬伍仟壹佰柒拾元，原告庚○○新台幣壹拾肆萬零捌佰肆拾參元及均自民
國九十二年五月八日起至清償日止，按週年利率百分之五計算之利息。
原告其餘之訴駁回。
訴訟費用由被告連帶負擔百分之三十八，餘由原告負擔。
本判決第一項於原告戊○○以新台幣參拾壹萬貳仟伍佰壹拾柒元、原告己○○○以新
台幣參拾壹萬貳仟陸佰肆拾伍元、原告丁○以新台幣貳拾陸萬參仟玖佰捌拾伍元、原
告丙○以新台幣貳拾玖萬壹仟柒佰貳拾參元、原告庚○○以新台幣肆萬陸仟玖佰肆拾
捌元供擔保後，得假執行。被告如以新台幣玖拾參萬柒仟伍佰伍拾元、玖拾參萬柒仟
玖佰參拾伍元、柒拾玖萬壹仟玖佰伍拾肆元、捌拾柒萬伍仟壹佰柒拾元、壹拾肆萬零
捌佰肆拾參元分別為原告戊○○、楊鍾玉文、丁○、丙○、庚○○預供擔保後，得免
為假執行。
原告其餘假執行之聲請駁回。
    事      實
甲、原告方面：
壹、聲明：
（一）被告應連帶給付原告戊○○新台幣（下同）二百十五萬三千五百零二元、原告
      己○○○二百二十四萬三千六百八十六元、原告丁○一百三十七萬九千八百八
      十七元、原告丙○一百五十八萬七千九百二十六元、原告庚○○二百三十二萬
      七千四百五十四元，及均自起訴狀繕本最後送達被告之翌日起至清償日止，按
      週年利率百分之五計算之利息。
（二）願供擔保，請准為假執行之宣告。
貳、陳述：
一、被告乙○○於民國九十年五月一日二十時三十分許，無照駕駛車號八Ｎ－二七一
    七自用小客車，沿桃園縣八德市○○路○段由大溪鎮往大湳方向行駛，途經八德
    市○○路○段與興豐路口，欲左轉興豐路時，疏未注意前方及未讓直行車先行，
    貿然左轉，適與被害人楊兆麟騎乘車號ＩＢＧ－七二六號機車，沿桃園縣八德市
    ○○路○段往大溪方向行駛至該交岔路口時，發生碰撞，被告乙○○所駕駛之自
    小客車左前方向燈及保險桿撞及機車車頭，楊兆麟遭猛烈撞擊後，復滑行撞及違
    規停放於路口禁止臨時停車線之被告甲○○所駕駛車號ＪＳ－七一○○號自用小
    客車車尾，致被害人楊兆麟受有頭部顱內出血等傷害，經送醫後不治死亡，刑事
    部分鈞院以九十年度交易字第四四三號刑事判決雖判處被告甲○○無罪，惟經台
    灣桃園地方法院檢察署檢察官不服，提起上訴，業經台灣高等法院以九十二年度
    交上易字第四二號刑事判決均判處二被告有罪確定在案。依刑事判決所載事實，
    被告二人共同侵權行為甚明，原告庚○○為楊兆麟之配偶、原告丁○及丙○為楊
    兆麟之子女、原告戊○○及己○○○分別為楊兆麟之父母，爰依侵權行為之法律
    關係，請求被告連帶賠償原告左列損失：
（一）原告戊○○部分：
    (1)原告戊○○係十五年十一月二十二日出生，提起本訴時已七十五歲，依八十六
      年台閩簡易生命表，七十五歲男性之平均餘命為十一點四六歲，參以八十九年
      度財政部所頒綜合所得稅年滿七十歲直系尊親屬免稅額十一萬一千元為計算標
      準，再依霍夫曼計算法計算並扣除中間利息，原告戊○○一次可請求之金額為
      九十五萬三千五百零二元（111000x8.00000000）。
    (2)原告戊○○與楊兆麟為父子關係，突遭此劫難而致白髮人送黑髮人，痛苦實難
      以形容，爰請求賠償精神上慰撫金一百二十萬元。
（二）原告己○○○部分：
    (1)原告己○○○係二十三年二月十九日出生，提起本訴時已六十八歲，依八十六
      年台閩簡易生命表，六十八歲女性之平均餘命為二十一點二八歲，參以八十九
      年度財政部所頒綜合所得稅扶養親屬之免稅額七萬四千元為計算標準，再依霍
      夫曼計算法計算並扣除中間利息，原告戊○○一次可請求之金額為一百零四萬
      三千六百八十六元（74000x14.00000000）。
    (2)原告己○○○與楊兆麟為母子關係，突遭此劫難而致白髮人送黑髮人，痛苦實
      難以形容，爰請求賠償精神上慰撫金一百二十萬元。
（三）原告庚○○部分：
      原告庚○○為被害人楊兆麟支出殯葬費用八十二萬五千四百八十四元、醫療費
      用一千九百七十元。且原告庚○○與楊兆麟為夫妻關係，平日感情甚篤，並育
      有二子，家庭生活和樂融洽，突遭此劫難，痛苦萬分，爰請求賠償精神上慰撫
      金一百五十萬元。
（四）原告丁○部分：
    (1)原告丁○係七十七年一月十四日出生，提起本訴時已年滿十四歲，算至二十歲
      成年時止，尚有六年可受扶養，以八十九年度財政部所頒綜合所得稅扶養親屬
      免稅額七萬四千元為計算標準，再依霍夫曼計算法計算並扣除中間利息，原告
      丁○一次可請求之金額為三十七萬九千八百八十七元（74000x5.00000000）。
    (2)原告丁○為楊兆麟之女，家庭生活和樂融洽，突遭此劫難而喪失父愛，痛苦萬
      分，爰請求賠償精神上慰撫金一百萬元。
（五）原告丙○部分：
    (1)原告丙○係八十年六月二十日出生，提起本訴時年滿十歲，算至二十歲成年時
      止，尚有十年可受扶養，以八十九年度財政部所頒綜合所得稅扶養親屬免稅額
      七萬四千元為計算標準，再依霍夫曼計算法計算並扣除中間利息，原告丁○一
      次可請求之金額為五十八萬七千九百二十六元（74000x7.00000000）。
    (2)原告丁○為楊兆麟之子，家庭生活和樂融洽，突遭此劫難而喪失父愛，痛苦萬
      分，爰請求賠償精神上慰撫金一百萬元。
二、被告乙○○辯稱楊兆麟車速過快而致車禍，顯為卸責之詞，其無汽車駕照、駕駛
    經驗不足應為肇事主因，此亦為台灣高等法院以九十二年度交上易字第四二號刑
    事判決所肯認。
參、證據：提出台灣桃園地方法院檢察署檢察官九十年度偵字第一○五一五號起訴書
    、台灣高等法院九十二年度交上易字第四二號刑事判決、桃園市殯葬管理所代收
    款收據二紙及龍譽國際股份有限公司訂購單四紙、感謝狀二紙、統一發票二紙、
    喪葬費用估價單乙紙、收據八紙、醫療費用收據乙紙、戶籍謄本五份為證。
乙、被告方面：
壹、被告乙○○部分：
一、聲明：
（一）駁回原告之訴及其假執行之聲請。
（二）如受不利判決，願供擔保請准宣告免為假執行。
二、陳述：
    系爭車禍之發生係因楊兆麟車速過快而撞及其所駕駛欲左轉之車輛，其於八德市
    ○○路○段與豐興路口，欲左轉豐興路時，已觀察左右均無來車始為左轉，且已
    轉過道路中心，故係楊兆麟車速過快致與伊車輕微擦撞後，再撞擊停放在路旁之
    被告甲○○之小客車，其並無過失。又對於原告所提出喪葬費用單據之形式上真
    正並不爭執，惟原告請求金額過高。被告亦願與原告和解，惟原告請求金額過鉅
    ，被告於車禍事故發生時僅為工廠作業員，每月收入僅一萬八千元，尚需扶養小
    孩，名下亦無不動產，無力償還原告請求之金額。
貳、被告甲○○部分：
一、聲明：
（一）駁回原告之訴及其假執行之聲請。
（二）如受不利判決，願供擔保請准宣告免為假執行。
二、陳述：
（一）系爭車禍肇因於他被告乙○○無照駕駛自用小客車，沿桃園縣八德市○○路由
      大溪鎮往大湳方向行駛，途經八德市○○路○段與興豐路交岔口欲左轉興豐路
      時，與楊兆麟所騎乘之重型機車相撞及，由於楊兆麟行駛機車速度過快，是撞
      擊被告乙○○自用小客車後，乃向右前方滑行，先撞及路旁電訊箱、機車車頭
      再碰及甫停放於電訊箱旁其所有之自用小客車。台灣高等法院九十二年度交上
      易字第四二號刑事判決，認定楊兆麟所騎乘之機車與被告乙○○所駕駛自用小
      客車碰撞後，係先撞及其所駕駛之小客車，再撞及路旁電訊箱，而推翻原審對
      於其無罪判決，實乃其自行判斷，與現場員警賴振欽依車禍現場狀況所製作之
      道路交通事故調查表所載及鈞院九十年度交易字第四四三號刑事判決所認定事
      實，均不相符。
（二）車禍事故地點為交岔路口，楊兆麟本應減速慢行、注意車前狀況並採取必要安
      全措施，詎楊兆麟見前方他被告乙○○所駕駛自用小客車正在轉彎，非但未減
      速慢行，反而飛快通過，致發生系爭車禍，是楊兆麟就系爭車禍之發生與有過
      失。又其小客車雖違規停放於電訊箱旁之紅線上，惟事故發生時，其本人在車
      上且開啟閃光燈，並非肇事者，要無任何責任可言，被告乙○○違規左轉及楊
      兆麟超速行駛，始為系爭車禍發生之原因。再退步言，即使其於斯時未將車輛
      違規停放該處，楊兆麟仍不免撞及路旁電訊箱，而仍發生死亡結果，是以，楊
      兆麟之死亡與其車輛是否違規停放上開路口，無任何因果關係，更況該電訊箱
      外殼堅硬無比，仍遭楊兆麟所騎機車撞成嚴重凹陷，足見楊兆麟所騎乘之機車
      係先撞及電訊箱，然後落地致死，倘如上開台灣高等法院刑事判決所認定，係
      先撞及其停放之小客車復撞及電訊箱，則機車衝滑力道必將銳減，殊無造成該
      電訊箱凹陷之可能。
（三）倘鈞院認被告對系爭車禍事故亦應負賠償責任，則原告提出之喪葬費用及精神
      慰撫金均屬過高，應覆實扣減；原告戊○○、己○○○除楊兆麟外，尚有其他
      子女，其扶養損害金額應將楊兆麟與他子女共同分攤計算，其請求被告全數賠
      償，於法不合：又原告庚○○對於原告丙○及丁○亦負有扶養義務，從而原告
      丙○及丁○僅得請求二分之一之扶養損害賠償。另被告目前並無工作，亦有雙
      親須扶養，雖名下有不動產房屋乙間，業遭原告聲請假扣押查封在案。
丙、本院依職權調閱台灣高等法院九十二年度交上易字第四二號刑事卷、台灣桃園地
    方法院檢察署九十年度相字第七八五號相驗卷、九十年度偵字第一○五一五號偵
    查卷暨本院九十年度交易字第四四三號刑事卷。並依職權分別向財政部台灣省北
    區國稅局桃園縣分局、竹東稽徵所及大溪稽徵所調閱兩造財產及所得資料。
    理      由
一、訴狀送達後，原告不得將原訴變更或追加他訴，但該訴訟標的對於數人必須合一
    確定時，追加其原非當事人之人為當事人者，不在此限，民事訴訟法第二百五十
    五條第一項第五款定有明文。本案原告於刑事訴訟程序附帶請求判決命被告二人
    連帶賠償，惟本院刑事庭以九十年度交易字第四四三號刑事判決被告甲○○無罪
    ，併就原告對被告甲○○之附帶民事賠償請求部分，以九十一年度交重附民字第
    五號附帶民事判決駁回，而僅將原告對被告乙○○之請求部分移送民事庭審理。
    原告於訴訟中以甲○○為共同侵權行為之人，應對原告負連帶賠償責任為由，追
    加甲○○為被告，依原告主張之訴訟標的對被告乙○○、甲○○有合一確定必要
    ，經核合於上開規定，應予准許，合先敘明。
二、原告起訴主張被告乙○○於九十年五月一日二十時三十分許，無照駕駛自用小客
    車，沿桃園縣八德市○○路○段由大溪鎮往大湳方向行駛，途經八德市○○路○
    段與興豐路口，欲左轉興豐路時，疏未注意前方及未讓直行車先行，貿然左轉，
    致其小客車左前方向燈及保險桿撞及由桃園縣八德市○○路○段往大溪鎮方向直
    行至該交岔由楊兆麟所騎乘之機車車頭，楊兆麟遭猛烈撞擊後，復滑行撞及違規
    停放於路口禁止臨時停車線之被告甲○○所駕駛之自用小客車車尾，造成楊兆麟
    受有頭部顱內出血等傷害，經送醫後不治死亡，被告二人均經刑事判決有罪確定
    ，被告共同侵權行為甚明，原告庚○○為楊兆麟配偶、原告丁○及丙○為楊兆麟
    之子女、原告戊○○及己○○○分別為楊兆麟之父母，爰依侵權行為之法律關係
    ，請求被告連帶賠償殯葬費、醫療費、扶養費及精神慰撫金及法定遲延利息等語
    。被告乙○○則以系爭車禍之發生係因楊兆麟所騎機車車速過快而撞及其所駕駛
    欲左轉之小客車，其駕車於左轉豐興路時，已觀察左右均無來車始為左轉，並無
    過失，又原告所提出喪葬費用及請求金額過高等語置辯。被告甲○○則以系爭車
    禍肇因於被告乙○○無照駕駛自用小客車，經八德市○○路○段與興豐路交岔口
    欲左轉興豐路時，與楊兆麟所騎乘之重型機車相撞及，由於楊兆麟行駛機車速度
    過快，是撞擊被告乙○○自用小客車後，乃向右前方滑行，先撞及路旁電訊箱、
    機車車頭再碰及甫停放於電訊箱旁其所有之自用小客車，其並無過失，台灣高等
    法院刑事判決認定之事實與現場情形不符，且楊兆麟行經交岔路口未減速慢行、
    注意車前狀況，就系爭車禍之發生與有過失。又原告提出之喪葬費用及精神慰撫
    金均屬過高，應覆實扣減；原告戊○○、己○○○除楊兆麟外，尚有其他子女，
    其扶養損害金額應將被害人楊兆麟與他子女共同分攤計算，又原告庚○○對於原
    告丙○及丁○亦負有扶養義務，原告丙○及丁○僅得請求二分之一之扶養損害賠
    償等語，資為抗辯。
三、原告主張被告乙○○於九十年五月一日二十時三十分許，無照駕駛自用小客車，
    沿桃園縣八德市○○路○段由大溪鎮往大湳方向行駛，途經八德市○○路○段與
    興豐路口，欲左轉興豐路時，疏未注意車前狀況及未讓直行車先行，貿然左轉，
    致其小客車左前方向燈及保險桿撞及由桃園縣八德市○○路○段往大溪鎮方向直
    行至該交岔路口由楊兆麟所騎乘之機車車頭，楊兆麟遭猛烈撞擊後，復滑行撞及
    違規停放於路口禁止臨時停車線之被告甲○○所駕駛之自用小客車車尾，造成楊
    兆麟受有頭部顱內出血等傷害，經送醫後不治死亡之事實，業據原告提出台灣桃
    園地方法院檢察署檢察官九十年度偵字第一○五一五號起訴書、台灣高等法院九
    十二年度交上易字第四二號刑事判決為證，被告固不否認上開時、地駕駛小客車
    與楊兆麟所騎乘之機車發生車禍，楊兆麟並因而受傷死亡之事實，惟以前揭情詞
    置辯。經查，稽之本件車禍被乙○○所駕駛之小客車及楊兆麟所騎乘之機車車損
    照片（見本院九十年度交易字第四四三號刑事卷第二十頁至第二十四頁）顯示，
    被告乙○○之小客車之毀損處係在左前方向燈及左前保險桿位置，楊兆麟之機車
    毀損處則在車頭大燈及前方把手處位置，車體側面則有磨擦痕跡，顯然車禍當時
    被告乙○○之小客車係左前側與楊兆麟之機車車頭擦撞，衡情苟被告乙○○於車
    禍當時已將車左轉過道路中線，進入對向車道後，該小客車與楊兆麟所騎乘之機
    車即屬同方向，則楊兆麟所騎乘之機車與被告乙○○之小客車之碰撞位置應係在
    被告乙○○之小客車之右前方向燈、右前保險桿，甚或在該車右側葉子板或右前
    車門等處，殊無可能在實際發生碰撞之左前方向燈及左前保險桿處，因此，堪認
    被告乙○○之小客車應係在甫起步左轉興豐路時，在尚未轉過之際，即以該車左
    前側撞及對向車道直行由楊兆麟所騎乘之機車車頭，被告乙○○於駕車起步左轉
    之際，顯然疏未注意已由對向車道直行至該交岔路口由楊兆麟所騎乘之機車，是
    被告乙○○抗辯車禍當時車身已左轉至對向車道過道路中心、已注意左右來車云
    云，顯不足採。
四、又查，依前開相驗卷所附之道路交通事故調查報告表上所繪之事故現場圖及現場
    照片（見台灣桃園地方法院檢察署九十年度相字第七八五號卷十一頁至十五頁）
    顯示，介壽路二段往大溪鎮○○○○○路之路口右側路邊設置有電訊箱乙具，電
    訊箱左側介壽路上於車禍當時則緊臨停放被告甲○○所駕駛之小客車，車頭朝介
    壽路往大溪鎮方向停放，該路口為劃有禁止臨時停車標線路段，又車禍發生後，
    靠近往八德市○○○○路附近之介壽路上遺有楊兆麟所有之散落物，楊兆麟之機
    車在車禍後橫向倒放在電訊箱前方，機車前車輪及把手部位靠近被告甲○○之小
    客串車尾下方，楊兆麟則倒臥在機車車頭前方，頭部朝被告甲○○之小客車左後
    輪處，電訊箱因受到撞擊而有嚴重凹陷痕跡等相關情狀及位置，且觀之前述現場
    照片併參酌現場圖所示，自現場散落物及電訊箱前機車倒放處前，顯然有數條新
    的白色刮地痕存在，應可認楊兆麟係連人帶車在遭被告乙○○之小客車撞及後，
    失控滑行至電訊箱處所遺留之刮地痕，再經桃園縣政府警察局八德分局比對楊兆
    麟之機車及被告甲○○之小客車凹陷毀損痕跡，楊兆麟之機車車頭大燈及把手凹
    陷痕高度為一○四公分，被告甲○○之小客車後行李箱蓋之凹陷拷漆刮痕為一○
    一公分，有本院前開刑事卷所附之該局九十年十一月五日德警分刑字第二六六號
    函及比對照片八幀可參（見該刑事卷第六十頁至第六十五頁），二車凹痕毀損高
    度相近，且依照片顯示被告甲○○之小客車後行李箱蓋已嚴重凹陷，該處之拷漆
    亦明顯有刮落痕跡，足證該凹陷處係受到硬物強力撞擊所致，綜合前述楊兆麟機
    滑行路線及最後停放位置，堪認楊兆麟之機車係受到被告乙○○之小客車撞及後
    ，連人帶車向右前方滑行，而在介壽路靠近興豐路上遺有散落物及刮地痕，後楊
    兆麟連車再向右前滑行，機車車頭大燈及把手部位再碰撞到停放在介壽路上之被
    告甲○○之小客車後行李箱蓋及緊鄰之電訊箱後，機車始止住滑行而倒臥卡在電
    訊箱前方，楊兆麟則倒臥在被告甲○○之小客車左後車輪處。至警員賴振欽於前
    述道路交通事故調查報告表上雖記載「楊兆麟連人帶車滑行撞到電訊箱，再撞上
    停放在路旁臨時停車的自小客ＪＳ─七一○○」，惟警員賴振欽係於車禍發生後
    ，楊兆麟送醫後始抵達現場處理，並未目擊車禍發生過程，已據證人賴振欽於本
    院刑事庭審理前開案件時庭證述明確（見該案刑事卷第二十八頁），且其記載復
    與前述現場留存之跡證不符，自不可採，是被告甲○○抗辯車禍當時楊兆麟之機
    車遭被告乙○○之小客車撞及後，先撞及路之機車旁電訊箱後，始撞及其停放在
    路旁之小客車云云，亦不足採。至被告甲○○另抗辯縱其未將車輛停放該處，楊
    兆麟之機車亦將因撞及電訊箱而死亡，與其停車無因果關係云云，惟查，楊兆麟
    之機車係先撞及被告甲○○之小客車後行李箱蓋，始再撞及電訊箱，已如前述，
    依楊兆麟之機車於擦撞被告乙○○之小客車後之滑行方向及路徑、被告甲○○之
    小客車、電訊箱之相對位置，衡情苟非被告甲○○之小客車違規停放位置正處於
    楊兆麟機車之滑行路徑上，使楊兆麟之機車滑行後撞及其小客車後行李箱蓋導致
    滑行方向改變，則楊兆麟之機車之滑行方向應不致由原先向右前方滑行轉向為右
    側滑行而撞擊電訊箱，是被告甲○○抗辯其停車與本件車禍無因果關係云云，同
    不足採。
五、按未領有駕駛執照不得駕車；汽車行駛至交岔路口，轉彎車應讓直行車先行；又
　　在設有禁止臨時停車標誌、標線之處所，不得臨時停車，道路交通管理處罰條例
　　第二十一條第一項第一款、道路交通安全規則第一百零二條第一項第六款、第一
　　百十一條第一項第三款分別定有明文。被告乙○○於右揭時、地無照駕車，且於
　　駕車左轉時未讓直行車先行，而撞及對向直行由楊兆麟所騎乘之機車，其有過失
　　至為顯然。被告甲○○於右揭時、地臨時停車，違背上開規定，造成楊兆麟之機
    車在撞擊被告乙○○之小客車後，滑行撞及其小客車後行李箱蓋，其亦有過失，
    且被告二人之過失行為與楊兆麟之死亡結果間，有相當因果關係，是被告抗辯就
    本件車禍無過失責任云云，均非可採。按因故意或過失不法侵害他人之權利者，
    負損害賠償責任；數人共同不法侵害他人之權利者，連帶負損害賠償責任；不法
    侵害他人致死者，對於支出醫療及增加生活上需要或殯葬費之人，亦應負損害賠
    償責任；被害人對於第三人負有法定扶養義務者，加害人對於該第三人亦應負損
    害賠償責任；不法侵害他人致死者，被害人之父、母、子、女及配偶，雖非財產
    上之損害，亦得請求賠償相當之金額，民法第一百八十四條第一項前段、第一百
    八十五條第一項前段、第一百九十二條第一、二項、第一百九十四條分別定有明
    文。被告乙○○、甲○○因共同侵權行為致楊兆麟死亡，原告分別係楊兆麟之父
    母、配偶及子女，有戶籍謄本五份在卷可稽，是被告應對原告負連帶損害賠償責
    任，茲就原告請求賠償之各項損害及金額是否允當，論述如下：
  (一)殯葬費部分：
    按所謂殯葬費係指收殮及埋葬費用而言，而此等費用是否必要，應斟酌當地喪禮
    習俗及宗教上之儀式定之，最高法院八十四年度台上字第二七三一號判決意旨可
    資參照。原告庚○○主張其為楊兆麟支出殯葬費八十二萬五千四百八十四元，固
    據提出收據八紙、估價單乙紙、桃園縣桃園市殯葬管理所代收款收據二紙、感謝
    狀二紙、龍譽國際股份有限公司訂購單四紙、統一發票二紙為證，被告不否認上
    開單據之真正，惟抗辯金額過高等語，經查，前開龍譽國際股份有限公司訂購單
    四份中，有三份分別列有「市府規費一萬五千九百元」、「政府規費一萬五千元
    （依殯儀館收據）」二項，惟原告庚○○僅能提出桃園市殯葬管理處代收款收據
    二紙，金額共一萬五千九百元，該款復與前開訂購單所列之金額相符或相近，原
    告庚○○並承認該部分之費用應屬重複，是應予扣除。而前開已支出之費用中，
    其中「台幣、美金二百元」、「生平略事五百元」、「燈光四千元」、「地毯四
    千元」、「司儀五千元」、「禮生四千元」、「樂隊一萬元」、「謝禮文具一千
    六百元」、「音響五千元」、「靈房九千元」，均非屬必要，不應准許。又「供
    品二千元」，雖屬祭祀禮，惟事畢仍供人食用，應屬飲食之類，非屬必要，不應
    准許。又其中有關「毛巾」支出三筆，共二萬五千二百元，係辦理喪禮時，喪家
    為答禮而贈與祭悼者之毛巾費用而言，難認屬殯葬費之範圍，亦應予扣除，其餘
    項目合計七十二萬四千零八十四元，均屬殯葬之必要支出，應予准許。
  (二)醫療費用：
    原告庚○○因本件車禍為楊兆麟支出急救之醫療費用一千九百七十元，有原告庚○○提出之醫療費用收據乙紙可證，復為被告所不爭執，應予准許。
  (三)扶養費部分：
    按民法第一千一百十四條規定，直系血親間互負扶養之義務；受扶養權利者，以
    不能維持生活而無謀生能力者為限，前項無謀生能力之限制，於直系血親尊親屬
    不適用之，民法第一千一百十七條第一項、第二項併分別定有明文。故直系血親
    尊親屬受扶養者，仍須以不能維持生活者為限。查原告戊○○、己○○○分別為
    楊兆麟之父、母，各於十五年十一月二十二日、二十三年二月十九日出生，原告
    戊○○係退休軍官、原告己○○○為家庭主婦，平日靠子女及退休金生活，有其
    提出戶籍謄本可證，於九十年五月一日楊兆麟死亡時，原告戊○○、己○○○之
    年齡分別為七十四歲、六十七歲，依九十一年台灣地區簡易生命表，原告戊○○
    、己○○○分別尚有平均餘命九點七年、十六點二一年，原告戊○○、己○○○
    主張其餘命為十一點四六年及二十一點二八年，顯然誤會。又原告戊○○、己○○○二人除楊兆麟外，另育有三女及一男，均已成年，應與楊兆麟共負扶養義務
    ，故楊兆麟僅對原告戊○○、己○○○負擔五分之一之扶養義務。又查，原告丁○、丙○係楊兆麟之子女，各於七十七年一月十四日、八十年六月二十日出生，
    有其提出之戶籍謄本可證，於楊兆麟死亡時，距二十歲成年各有六年、十年，又
    原告庚○○為原告丁○、丙○之母，應與楊兆麟共同負擔對原告丁○、丙○之扶
    養義務，是楊兆麟對原告丁○、丙○於成年前僅負擔二分之一之扶養義務。經審
    酌原告林衡諸原告戊○○、己○○○、丁○、丙○之身分、地位及一般國民生活
    水準等一切情狀，認其主張原告戊○○受扶養期間依八十九年度綜合所得稅之受
    扶養親屬寬減額七十歲以上每人每年十一萬一千元為計算標準，其餘原告受扶養
    期間依八十九年度綜合所得稅之受扶養親屬寬減額每人每年七萬四千元計算標準
    ，尚稱適當。故依霍夫曼式計算法，扣除中間利息後，原告戊○○一次得請求賠
    償扶養費為十七萬一千九百三十八元（計算式：111000×（7.00000000+（
    7.00000000－7.00000000）×0.7）÷5＝171938，元以下四捨五入），原告己○○○一次得請求賠償之扶養費則為十七萬二千四百十九元（計算式：74000×（
    11.00000000+（12.00000000－00.00000000）×0.21）÷5＝172419，元以下四
    捨五入），原告丁○一次得請求賠償之扶養費則為十八萬九千九百四十三元（計
    算式：74000×5.00000000÷2＝189943，元以下四捨五入），原告丙○一次得請
    求賠償之扶養費則為二十九萬三千九百六十三元（計算式：74000×7.00000000
    ÷2＝293963元，元以下四捨五入）。
  (四)精神慰撫金部分：
    按慰撫金之賠償得參酌雙方身分資力與加害程度，及其他各種情形核定相當之數
    額，有最高法院五十一年台上字第二二三號判例要旨足資參照。本件原告分別係
    楊兆麟之父母、配偶、子女，渠等因本件事故驟失親人，天人永別，家庭歡樂不
    再，原告戊○○、己○○○年邁痛失愛子，原告庚○○於七十六年與楊兆麟結婚
    ，於事發時已結褵十餘載，其因本件車禍遽逢喪夫之痛，頓失所倚，原告丁○、
    丙○尚且年幼，驟失父愛，渠等悲慟恆難以言喻，無從彌補，精神上痛苦，不言
    可喻。查原告戊○○為退休軍官、原告己○○○、庚○○均為家庭主婦，除原告
    庚○○名下有房地各乙筆外，其餘原告名下均無不動產，而被告乙○○原為工廠
    作業員，高中畢業，名下無財產，被告甲○○原為工廠作業員、高中畢業，名下
    有房地各乙筆等情，為兩造所不爭執，復有兩造之所得稅申報及財產資料在卷可
    佐，茲審酌兩造之身分、地位、資力、被告過失情節，原告所受痛苦等情形，認
    原告庚○○、戊○○、己○○○、丁○、丙○得分別請求被告連帶賠償之精神慰
    撫金為一百二十萬元、一百萬元、一百萬元、八十萬元、八十萬元為適當，逾此
    範圍之請求，應予駁回。
  (五)綜上所述，原告戊○○得請求被告連帶賠償扶養費十七萬一千九百三十八元及精
    神慰撫金一百萬元，合計一百十七萬一千九百三十八元、原告己○○○得請求被
    連帶賠償扶養費十七萬二千四百十九元及精神慰撫金一百萬元，合計一百十七萬
    二千四百十九元，原告庚○○得請被告連帶賠償殯喪費七十二萬四千零八十四元
    、醫療費一千九百七十元及精神慰撫金一百二十萬元，合計一百九十二萬六千零
    五十四元，原告丁○得請求被告連帶賠償扶養費十八萬九千九百四十三元及精神
    慰撫金八十萬元，合計九十八萬九千九百四十三元，原告丙○得請求被告連帶賠
    償扶養費二十九萬三千九百六十三元及精神慰撫金八十萬元，合計一百零九萬三
    千九百六十三元。
六、按損害之發生或擴大，被害人與有過失者，法院得減輕賠償金額，或免除之，民
    法第二百十七條第一項定有明文。經查，本件事故之發生被告乙○○固有無照駕
    駛及轉彎車未讓直行車先行之過失，被告甲○○則有在設有禁止臨時停車標誌、
    標線之處所，臨時停車之過失，惟楊兆麟苟保持慎密，注意車前狀況，應可及早
    發現被告乙○○所駕駛之小客車欲左轉至對向車道並及時閃避，其疏未注意，應
    堪認楊兆麟就本件車禍之發生亦有過失，本院斟酌楊兆麟與被告乙○○、甲○○
    之過失程度，認被告乙○○應負擔百分之六十之責任、被告甲○○及楊兆麟應各
    負擔百分之二十之責任為適當。則原告前開所得請求之部分，經酌減百分之二十
    後，分別為原告戊○○九十三萬七千五百五十元，原告己○○○九十三萬七千九
    百三十五元，原告庚○○一百五十四萬零八百四十三元，原告丁○七十九萬一千
    九百五十四元，原告丙○八十七萬五千一百七十元（元以下均四捨五入）。
七、再按保險人依強制汽車責任保險法規定給付保險金，視為加害人或被保險人損害
    賠償金額之一部分；加害人或被保險人受賠償請求時，得扣除之，為強制汽車責
    任保險法第三十條所明定。原告庚○○自承已領取汽車強制責任保險理賠一百四
    十萬元，從而原告庚○○得請求之被告連帶賠償之金額應扣除已領取之強制汽車
    責任險保險金一百四十萬元為元，故原告庚○○得請求之金額為十四萬零八百四
    十三元。
八、綜上所述，原告依侵權行為之法律關係，請求被告連帶給付原告戊○○九十三萬
    七千五百五十元、原告己○○○九十三萬七千九百三十五元、原告丁○七十九萬
    一千九百五十四元、原告丙○八十七萬五千一百七十元、原告庚○○十四萬零八
    百四十三元，及自起訴狀繕本最後送達被告之翌日即九十二年五月八日起至清償
    日止，按週年利率百分之五計算之利息，洵屬有據，應予准許。至超過上開部分
    之請求，即屬無據，應予駁回。
九、兩造陳明願供擔保，聲請宣告假執行暨免為假執行，經核原告勝訴部分，合於法
    律之規定，爰分別酌定相當之擔保金額宣告之；至原告敗訴部分，其假執行之聲
    請，因訴之駁回而失所附麗，應併予駁回。
十、本案事證已臻明確，兩造其餘主張陳述及所提之證據，均毋庸再予審酌，附此敘
    明。
十一、據上論結，本件原告之訴，為一部有理由，一部無理由，依民事訴訟法第七十
      九條、第八十五條第二項、第三百九十條第二項、第三百九十二條第二項，判
      決如主文。
中　　　華　　　民　　　國　　九十三　　年　　　三　　　月　　 三十　　 日
                                     臺灣桃園地方法院民事第一庭
~B法　　　官　賴惠慈
右為正本係照原本作成
如對本判決上訴，須於判決送達後廿日內向本院提出上訴狀
中　　　華　　　民　　　國　　九十三　　年　　　三　　　月　　　三十　　日
~B法院書記官　王曉雁
